臺灣桃園地方法院民事裁定
111年度監宣字第328號
聲  請  人  徐王量  
相  對  人  徐佩娟  



關  係  人  徐紫琳  
上列當事人間請求監護宣告事件，本院裁定如下：
    主      文
宣告徐佩娟（女，民國00年0月00日生，身分證統一編號：Z0000
00000號）為受監護宣告之人。
選定徐紫琳（女，民國00年0月00日生，身分證統一編號：Z0000
00000號）為受監護宣告之人徐佩娟之監護人。
指定徐王量（女，民國00年0月0日生，身分證統一編號：Z00000
0000號）為會同開具財產清冊之人。
聲請費用由受監護宣告之人負擔。
    理      由
一、按對於因精神障礙或其他心智缺陷，致不能為意思表示或受
    意思表示，或不能辨識其意思表示之效果者，法院得因本人
    、配偶、四親等內之親屬、最近一年有同居事實之其他親屬
    、檢察官、主管機關、社會福利機構、輔助人、意定監護受
    任人或其他利害關係人之聲請，為監護之宣告，民法第14條
    第1項定有明文。
二、聲請意旨略以：聲請人為相對人之母，關係人為相對人長姊
    ，相對人現年41歲，緣於民國111年3月18日發生車禍，經林
    口長庚醫院診斷為：創傷性蜘蛛網下腔出血、創傷性硬腦膜
    下血腫、頭骨骨折，目前於南亞護理之家接受機構式照護迄
    今，為協助及代替臥床且已無言語表達能力之相對人處理交
    通事務案件及辦理保險理賠事宜，爰依民法第14條第1項、
    第1110條、家事事件法第164條第1項規定，聲請對相對人為
    監護宣告，並選定關係人徐紫琳為相對人之監護人，暨指定
    聲請人為會同開具財產清冊之人。
三、經查，聲請人主張之前揭事實，業經其提出同意書、親屬系
    統表、戶籍謄本、診斷證明書等資料為證，並有本院依職權
    調取相對人之稅務電子閘門財產所得調件明細表及勞保網路
    資料查詢表可參。且經鑑定人周孫元醫師對相對人心神及身
    體狀況評估鑑定後，認：「理學檢查：頭部有手術疤痕。可
    以自主呼吸，四肢肌肉萎縮，關節僵硬。頸部及四肢出現輕
    微不自主活動。精神狀態檢查：意識清楚，雙眼可在叫喚後
    張開，衣著乾淨。詢問名字，徐員沒有回應。無法回答正確
    姓名及其他個人資料。對於其他問題，徐員無回應。對於算
    術，無法完成標準化測驗。請徐員閉眼、舉手，徐員無法配
    合。思考流程及內容無法探知。目前沒有明顯知覺障礙，如
    幻覺行為。判斷力、定向感缺損，不知道自己所在地，不知
    道今日日期年月。短期記憶力，無法正確完成訊息登陸。長
    期記憶無法探知。日常生活自理情形大小便失禁需使用尿布
    ，個人衛生完全需他人協助才能維持，使用鼻胃管餵食及攝
    取水分，無經濟活動能力，無社會性活動能力。徐員符合腦
    出血之診斷。因此心智缺陷，致其為意思表示、受意思表示
    及辨識意思表示效果之能力，均已達不能之程度」，因此鑑
    定人認為，其心智狀態應已達到不能為意思表示、受意思表
    示及辨識意思表示之效果，應已符合民法第14條第1項監護
    宣告之要件等語，有周孫元診所111年8月30日元字第111000
    00306號暨所附精神鑑定報告書在卷可稽（見本院卷第39頁
    ）。本院審酌相對人因精神障礙已致不能為意思表示或受意
    思表示或不能辨識其意思表示之效果，是聲請人向本院聲請
    對相對人為監護宣告，核無不合，應予准許。
四、再按受監護宣告之人應置監護人；法院為監護之宣告時，應
    依職權就配偶、四親等內之親屬、最近一年有同居事實之其
    他親屬、主管機關、社會福利機構或其他適當之人選定一人
    或數人為監護人，並同時指定會同開具財產清冊之人。法院
    為前項選定及指定前，得命主管機關或社會福利機構進行訪
    視，提出調查報告及建議。監護之聲請人或利害關係人亦得
    提出相關資料或證據，供法院斟酌；法院選定監護人時，應
    依受監護宣告之人之最佳利益，優先考量受監護宣告之人之
    意見，審酌一切情狀，並注意下列事項：（一）受監護宣告
    之人之身心狀態與生活及財產狀況。（二）受監護宣告之人
    與其配偶、子女或其他共同生活之人間之情感狀況。（三）
    監護人之職業、經歷、意見及其與受監護宣告之人之利害關
    係。（四）法人為監護人時，其事業之種類與內容，法人及
    其代表人與受監護宣告之人之利害關係，民法第1110條、第
    1111條、第1111條之1分別定有明文。　　
五、次查，有關本件適宜由何人擔任監護人及會同開具財產清冊
    之人部分，經本院分別囑請桃園市社會工作師公會對兩造及
    關係人進行訪視，訪視評估結果略以：「本案之聲請人徐王
    量女士為相對人母親，關係人徐紫琳女士為相對人姊姊，相
    對人現安置於南雅護理之家，由機構人員照顧相對人日常生
    活起居，其相關行政事務、就醫與受照顧安排均由關係人主
    責，每月安置費用則由聲請人、關係人以及相對人哥哥共同
    支付。另相對人有6萬元債務，而相對人家屬考量經濟能力
    有限亦無清償計畫。經訪視，聲請人徐王量女士考量其處理
    事務能力有限，擬變更由關係人徐紫琳女士擔任本案監護人
    ，由聲請人徐王量女士則擔任本案會同開具財產清冊之人。
    關係人徐紫琳女士具擔任監護人意願；聲請人徐王量女士具
    擔任會同開具財產清冊之人意願；相對人哥哥徐永榮先生均
    以書面表示知曉且同意此案；綜合評估相對人的受照顧狀況
    以及聲請人與關係人的陳述，未見明顯不適任之消極原因，
    惟仍請鈞院以相對人最佳利益為考量，並參酌相關事證後，
    予以綜合裁量之。」等語。以上有桃園市社會工作師公會11
    1年6月24日桃林字第111454號附桃園市政府社會局社會工作
    科監護（輔助）宣告調查訪視報告在卷可佐（見本院卷第35
    頁至第37頁）。
六、綜合上情，本院審酌關係人徐紫琳主責處理相對人事務、負
    責保管相對人身分證、存摺與印章，並部分負擔相對人每月
    所有開銷費用，而關係人徐紫琳亦具有擔任監護人之意願，
    查無關係人徐紫琳不宜擔任監護人之原因，且相對人哥哥亦
    同意推派由聲關係人徐紫琳擔任相對人之監護人，認關係人
    徐紫琳為相對人之長姊，當熟知相對人之生活事務，應能善
    盡照顧相對人之責，故如由關係人徐紫琳擔任受監護宣告人
    之監護人，應符合相對人之最佳利益，又相對人查無意定監
    護人，有前開訪視報告在卷可參，爰依前揭規定選定關係人
    徐紫琳為相對人之監護人；又聲請人為相對人之母，目前部
    分負擔相對人安置費用，並具有擔任會同開具財產清冊之人
    意願，亦查無明顯不適任之情形，是由聲請人擔任會同開具
    財產清冊之人，衡情當可善盡監督相對人財產狀況之責，得
    保障相對人之財產受到妥適處理，爰依前揭規定，指定聲請
    人擔任會同開具財產清冊之人，應屬適當。又依民法第1113
    條準用同法第1099條、第1099條之1之規定，於監護開始時
    ，監護人對於受監護宣告人之財產，應會同關係人於2個月
    內開具財產清冊，並陳報法院，於開具完成並陳報法院前，
    監護人對於受監護宣告人之財產，僅得為管理上必要之行為
    ，附此敘明。
七、爰裁定如主文。　　　　
中　　華　　民　　國　　111 　年　　9 　　月　　20　　日
                   家事法庭     法  官　謝伊婷
以上正本係照原本作成。
如對本裁定抗告須於裁定送達後10日內向本院提出抗告狀。
中　　華　　民　　國　　111 　年　　9 　　月　　21　　日
                                書記官　温菀淳